臺灣新竹地方法院刑事判決
109年度易字第944號
公  訴  人  臺灣新竹地方檢察署檢察官
被      告  曾德光


上列被告因違反毒品危害防制條例案件，經檢察官提起公訴（ 1
09年度毒偵字第1653號），本院判決如下：
    主  文
本件公訴不受理。
    理  由
一、公訴意旨略以：被告甲○○前有多次施用毒品前科，最近一次
    於民國104年間，因施用第二級毒品案件，經本院以105年度
    審易字第273號判決判處有期徒刑7月確定，經與其他案件定
    應執行及接續執行後，於106年5月12日假釋出監付保護管束
    ，再執行其所犯另案之罰金易服勞役160日後，於同年10月1
    8日出監，迄於107年6月21日假釋期滿未經撤銷，以已執行
    完畢論（構成累犯）；又因施用第二級毒品案件，經臺灣新
    竹地方檢察署檢察官以108年度毒偵字第808號案件為緩起訴
    處分確定，緩起訴期間自108年7月30日起至110年1月29日止(
    嗣於緩起訴處分期間內，有違背預防再犯所為之必要命令之
    事實，經臺灣新竹地方檢察署檢察官於109年7月15日以109
    年度撤緩字第234號撤銷原處分)。詎其仍未戒除毒癮，再於
    上開緩起訴期間內之109年6月21日晚上7時許，在其位於新竹
    縣○○鎮○○里0鄰○○○00號住處內，以玻璃球燒烤吸食煙霧之方
    式，施用第二級毒品甲基安非他命1次。嗣為警於109年6月2
    3日晚上8時10分許，在桃園市龍潭區中興路與大昌路1段口
    查獲，並扣得其所有甲基安非他命2包（總毛重1.02公克）
    ，經警對其採集尿液送驗後，檢驗結果呈安非他命、甲基安
    非他命陽性反應，始悉上情。因認被告涉犯毒品危害防制條
    例第10條第2項之施用第二級毒品罪嫌等語。
二、按起訴之程序違背規定者，應諭知不受理之判決，並得不經
    言詞辯論為之。刑事訴訟法第303 條第1 款、第307 條分別
    定有明文。又此所稱之起訴之程序違背規定，係指檢察官提
    起公訴之訴訟行為於程序上有違法律之規定而言。而提起公
    訴之訴訟行為是否於程序上有違法律規定，原則上，固是以
    起訴時所存在之事項及法律規定為判斷，惟檢察官起訴後始
    發生之情事變更事由，致法院不能為實體審理及判決亦屬「
    起訴之程序違背規定」。次按毒品危害防制條例第20條於10
    9 年1 月15日經總統公布修正，而於同年7 月15日生效施行
    ，該條第1 項規定：「犯第10條之罪者，檢察官應聲請法院
    裁定，或少年法院（地方法院少年法庭）應先裁定，令被告
    或少年入勒戒處所觀察、勒戒，其期間不得逾2 月」，同條
    第3 項則規定：「依前項規定為觀察、勒戒或強制戒治執行
    完畢釋放後，3 年後再犯第10條之罪者，適用前二項之規定
    」。又毒品危害防制條例108 年12月17日修正之條文施行前
    犯第10條之罪之案件，於修正施行後，依下列規定處理：（
    一）偵查中之案件，由檢察官依修正後規定處理。（二）審
    判中之案件，由法院或少年法院（地方法院少年法庭）依修
    正後規定處理；依修正後規定應為不起訴處分或不付審理之
    裁定者，法院或少年法院（地方法院少年法庭）應為免刑之
    判決或不付審理之裁定。（三）判決確定尚未執行或執行中
    之案件，適用修正前之規定，毒品危害防制條例第35條之1 
    亦有明文。而現行毒品危害防制條例認施用毒品者具有「病
    患性犯人」特質，強調「治療勝於處罰」、「醫療先於司法
    」，應以「3年」為期，建立「定期治療」之模式，準此，
    毒品危害防制條例第20條第3 項規定中所謂「3 年後再犯」
    ，只要本次再犯（不論修正施行前、後）距最近1 次觀察、
    勒戒或強制戒治執行完畢釋放，已逾3 年者，即該當之，不
    因其間有無犯毒品危害防制條例第10條之罪經起訴、判刑或
    執行而受影響（最高法院109 年度台上大字第3826號裁定意
    旨參照）。
三、經查，被告於96年間，因施用第二級毒品案件，經本院以96
    年度毒聲字第408 號裁定送觀察、勒戒後，因認無繼續施用
    毒品傾向，於97年1 月25日執行完畢出所，並經臺灣新竹地
    方檢察署檢察官以96年度毒偵字第1693號、97年度毒偵字第
    259號為不起訴處分確定等情，有臺灣高等法院被告前案紀
    錄表1 份、在監在押全國紀錄表1 紙在卷可參，足認公訴意
    旨所認被告施用第二級毒品之犯行，距被告於前案觀察勒戒
    執行完畢釋放後，已逾3年，依前開規定及說明，即該當修
    正後毒品條例第20條第3項「3年後再犯」之規定，應依修正
    後毒品條例第20條第3項、現行毒品條例第24條等規定，由
    檢察官基於一次性之整體規劃而重啟處遇程序，視被告個案
    情形，是否適合「觀察、勒戒或強制戒治」或給予「附命完
    成戒癮治療緩起訴處分」之機會。從而，檢察官就本件被告
    施用第二級毒品犯行，依修正前毒品條例之規定提起公訴，
    起訴程序違背規定，揆諸前揭規定，爰不經言詞辯論，逕為
    諭知不受理之判決。
據上論斷，應依刑事訴訟法第303 條第1 款、第307 條，判決如
主文。
本案經檢察官馮品捷提起公訴。
中　　華　　民　　國　　110 　年　　1 　　月　　25　　日
                  刑事第十一庭  法　官  李毓華
以上正本證明與原本無異。
如不服本判決應於收受判決後20日內向本院提出上訴書狀，並應
敘述具體理由。其未敘述上訴理由者，應於上訴期間屆滿後20日
內向本院補提理由書(均須按他造當事人之人數附繕本)「切勿逕
送上級法院」。
中　　華　　民　　國　　110 　年　　1 　　月　　26　　日
                                書記官　張懿中